臺灣士林地方法院刑事裁定
110年度易字第414號
聲  請  人  臺灣士林地方檢察署檢察官
第  三  人
即  參與人  呂燕騰


            周沛男


            黃采婕


上列第三人等因被告蔡璟柏犯詐欺（本院110年度易字第414號）
案件，經檢察官聲請命參與沒收程序，本院裁定如下：
    主    文
呂燕騰、周沛男、黃采婕應參與本案沒收程序。
    理    由
一、聲請意旨略以：被告蔡璟柏所為起訴書所載犯罪事實欄之犯
    行，詐取不法所得共計新臺幣（下同）902萬4千元，又將其
    中如附表編號1、3、4所示款項匯入如附表1、3、4所示帳戶
    ，此有花旗（台灣）商業銀行股份有限公司109年4月21日（
    109）政查字第76545號函覆交易明細、台北富邦商業銀行股
    份有限公司懷生分行109年6月4日北富銀懷生字第109000000
    9號函覆交易明細、彰化商業銀行股份有限公司109年6月1日
    彰作管字第10920003901號函覆交易明細、兆豐國際商業銀
    行股份有限公司110年9月14日兆銀總集中字第1100050196號
    函覆交易明細附卷可佐。又第三人周沛男將附表編號4所得
    款項，連同其他款項匯入至附表編號2所示帳戶內（107年11
    月28日匯入92萬8千元、同年12月18日匯入11萬5千元，僅就
    犯罪所得98萬5千元聲請沒收），此有上開彰化商業銀行股
    份有限公司函文、臺灣新光商業銀行股份有限公司110年9月
    15日新光銀集作字第1100103595號函文所附客戶資料及交易
    明細在卷足憑，附表編號1至3之人均屬因他人違法行為而無
    償或以顯不相當之對價取得犯罪所得，有聲請沒收之必要，
    爰聲請命第三人參與沒收程序等語。
二、按犯罪所得，屬於犯罪行為人者，沒收之。但有特別規定者
    ，依其規定。犯罪行為人以外之自然人、法人或非法人團體
    ，因下列情形之一取得犯罪所得者，亦同：一、明知他人違
    法行為而取得。二、因他人違法行為而無償或以顯不相當之
    對價取得。三、犯罪行為人為他人實行違法行為，他人因而
    取得。前二項之沒收，於全部或一部不能沒收或不宜執行沒
    收時，追徵其價額。第1項及第2項之犯罪所得，包括違法行
    為所得、其變得之物或財產上利益及其孳息。犯罪所得已實
    際合法發還被害人者，不予宣告沒收或追徵，刑法第38條之
    1定有明文。又財產可能被沒收之第三人得於本案最後事實
    審言詞辯論終結前，向該管法院聲請參與沒收程序；第三人
    未為聲請，法院認有必要時，應依職權裁定命該第三人參與
    沒收程序，刑事訴訟法第455條之12第1項、第3項分別定有
    明文。
三、經查：
  ㈠被告蔡璟柏為臺灣經貿服務股份有限公司(下稱臺經公司，原
    名稱為臺灣融創股份有限公司)負責人，於民國107年11月17
    日代表公司與告訴人李偉銘簽訂代理標購法院拍賣不動產委
    託契約，約定由被告代理告訴人參與臺灣臺北地方法院107
    年度司執字第45838號(勤股)案號所拍賣位於臺北市○○區○○○
    路0段000號6樓之5房地(下稱系爭不動產)之標售，被告明知
    其於107年11月21日參與法院拍賣投標程序並非最高標致未
    得標，詎竟意圖為自己不法之所有，於同年月22日向告訴人
    佯稱：其有管道可向得標之人協商改由李偉銘承購，惟需支
    付定金新臺幣(下同)92萬元等語，告訴人不疑有他，遂於同
    日在臺北市○○區○○○路0段000號12樓之5住處，簽發面額92萬
    元之支票1紙交予被告；被告取得上開支票後，於同年月25
    日，復承上開詐欺取財之犯意，再向告訴人誆稱：法院表示
    需補足系爭不動產買賣價金20%之保證金等語，致告訴人陷
    於錯誤，於翌日(26日)再簽發面額為810萬4,000元之支票1
    紙交予被告。被告取得上開支票款項後，為免東窗事發，分
    別於同年12月6日及同年月21日向告訴人詐稱法院將於12月2
    1日開庭審理，及法院已裁定駁回承買等語。嗣告訴人於同
    年12月27日因見系爭不動產開始內部裝潢，遂向被告表明無
    意再購買，並請求被告返還前揭共902萬4,000元，被告猶以
    法院尚未返還保證金緣故，會持續遞狀向法院聲請返還等語
    藉詞拖延，迄告訴人委由友人藍偉种向臺灣臺北地方法院詢
    問，得知法院並未曾收到告訴人前開保證金，亦未曾開庭審
    理等節，始悉受騙。臺灣士林地方檢察署檢察官因而起訴被
    告此部分涉犯刑法第339條第1項之詐欺取財罪嫌。
  ㈡被告於本院準備程序時坦承上開犯行，而公訴檢察官依卷內
    被告所有之花旗（台灣）銀行帳戶綜合月結單（他卷第132
    至137頁），認被告曾以上開銀行帳戶匯款至第三人呂燕騰
    、周沛男、黃采婕所有之帳戶內（匯款金額如附表所示），
    是倘若被告成立前揭犯罪，上開第三人自被告處取得款項部
    分，得否依刑法相關規定對其等諭知沒收、追徵，即有釐清
    之必要。為兼顧第三人呂燕騰、周沛男、黃采婕參與訴訟程
    序之保障，認本案有依職權裁定命其參與沒收程序之必要。
  ㈢本院110年度易字第414號案件已分別於110年9月22日、同年1
    0月13日、同年11月5日、同年月17日、同年12月8日進行準
    備程序，另訂於111年1月5日下午3時40分，在本院第七法庭
    行言詞辯論審理程序，第三人呂燕騰、周沛男、黃采婕應依
    期到庭或委任代理人參與沒收程序，並得請求調查有利之證
    據，就沒收其財產之事項，準用被告訴訟上權利之規定。若
    參與人經合法傳喚或通知而不到庭者，依刑事訴訟法第455
    條之17規定得不待其陳述逕行判決，附此敘明。
據上論斷，應依刑事訴訟法第455條之13第3項，裁定如主文　　
中　　華　　民　　國　　110 　年　　12　　月　　13　　日
                  刑事第三庭　審判長法  官  蕭文學
                                    法  官  李東益
                                    法  官  林正忠
以上正本證明與原本無異。
本裁定不得抗告。
                                    書記官  張佩旻
中　　華　　民　　國　　110 　年　　12　　月　　16　　日
附表：元/新臺幣
編號 第三人 金額 帳戶  1 呂燕騰 200萬元 台北富邦商業銀行帳號000000000000000號帳戶  2 周沛男 985,000元 臺灣新光商業銀行帳號0000000000000號帳戶  3 黃采婕 110,000元 兆豐國際商業銀行帳號00000000000000號帳戶  4 周沛男 985,000元 彰化商業銀行帳號000000000000000號帳戶